臺灣臺中地方法院交通事件裁定　　　　100年度交聲字第458號
原處分機關　交通部公路總局臺中區監理所臺中市監理站
異　議　人
即受處分人　陳潮源
上列異議人即受處分人因違反道路交通管理處罰條例案件，對於
交通部公路總局臺中區監理所臺中市監理站民國100年2月8日所
為之裁決（裁監稽違字第裁61-HD0000000-0號違反道路交通管理
事件裁決書），聲明異議，本院裁定如下：
    主    文
原處分撤銷，發回交通部公路總局臺中區監理所臺中市監理站。
    理    由
一、原處分機關裁處意旨略以：異議人即受處分人陳潮源（下稱
    受處分人）駕駛車牌號碼YIP-991號重型機車，於民國98年3
    月23日21時13分許，在臺中縣大里市（現己改制為臺中市○
    里區○○○○路1252號前，因酒後駕駛機車，經呼氣檢測所
    含酒精濃度為每公升1.20毫克之違規，為臺中縣警察局霧峰
    分局（現已改制為臺中市政府警察局霧峰分局）依違反道路
    交通管理處罰條例第35條第1項第1款之規定予以舉發。本件
    原處分機關於99年11月24日，以裁監稽違字第裁61-HD00000
    00號裁決書裁處受處分人罰鍰新臺幣四萬五千元部分，經本
    院99年度交聲字第4435號裁定撤銷後，另於100年2月8日以
    裁監稽違字第裁61-HD0000000-0號裁決書，裁處受處分人罰
    鍰新臺幣四萬五千元，並吊扣機車駕駛執照十二個月，施以
    道安講習（98年4月16日已執行吊扣機車駕駛執照，簽收道
    安講習單），罰鍰部分係依臺灣臺中地方法院檢察署中檢惠
    文字第0951000284號函、交通部交路字第0950006986號函，
    及警方舉發之違規事實裁處。且本件緩起訴處分僅提供100
    小時義務勞務，亦不符合道路交通管理處罰條例第35條第8
    項規定等語。
二、受處分人聲明異議意旨略以：本件酒後駕車行為業經緩起訴
    處分，並執行義務勞務完畢，原處分機關另裁處罰鍰新臺幣
    四萬五千元，並吊扣駕駛執照一年，施以道路安全講習，處
    罰二次對受處分人不公平。且若要再處罰鍰，亦應扣除義務
    勞務時數折抵之金額，另受處分人駕駛執照早已吊扣，也上
    講習課程，請求撤銷原處分等語。
三、按汽車（包括機器腳踏車）駕駛人，駕駛汽車經測試檢定酒
    精濃度超過規定標準者，處新臺幣一萬五千元以上六萬元以
    下罰鍰，並當場移置保管其車輛及吊扣其駕駛執照一年；因
    而肇事致人受傷者，並吊扣其駕駛執照二年；致人重傷或死
    亡者，吊銷其駕駛執照，並不得再考領。又汽車駕駛人飲用
    酒類或其他類似物後其吐氣所含酒精濃度超過每公升0.25毫
    克或血液中酒精濃度超過百分之0.05以上者，不得駕車，道
    路交通管理處罰條例第35條第1項第1款、第3條第8款及道路
    交通安全規則第114條第2款雖有明定。惟一行為同時觸犯刑
    事法律及違反行政法上義務規定者，依刑事法律處罰之。但
    其行為應處以其他種類行政罰或得沒入之物而未經法院宣告
    沒收者，亦得裁處之，95年2月5日施行之行政罰法第26條第
    1項亦有明文，其目的在於避免行為人承受過度且重複之處
    罰，即一行為如果發生刑罰法律與行政秩序罰競合適用之關
    係時，基於一事不二罰之法理，經由立法程序確立以刑罰優
    先為原則，此觀諸該條立法理由明確揭示「一行為同時觸犯
    刑事法律及違反行政法上義務規定時，由於刑罰與行政罰同
    屬對不法行為之制裁，而刑罰之懲罰作用較強，故依刑事法
    律處罰，即足資警惕時，實無一事二罰再處行政罰之必要。
    且刑事法律處罰，由法院依法定程序為之，較符合正當法律
    程序，應予優先適用。但罰鍰以外之沒入或其他種類行政罰
    ，因兼具維護公共秩序之作用，為達行政目的，行政機關仍
    得併予裁處，故為第一項但書規定」等語自明。
四、查本件原處分機關認定受處分人駕駛車牌號碼YIP-991號重
    型機車，於98年3月23日21時13分許，在臺中縣大里市○○
    ○路1252號前，因酒後駕駛機車，經呼氣檢測所含酒精濃度
    為每公升1.20毫克之違規，為臺中縣警察局霧峰分局依違反
    道路交通管理處罰條例第35條第1項第1款規定予以舉發等情
    ，為受處分人所不爭執，並有臺中縣警察局中縣警交字第HD
    0000000號舉發違反道路交通管理事件通知單影本附卷可稽
    ，堪認為真實。次查受處分人因同一酒後駕車行為，業經臺
    灣臺中地方法院檢察署檢察官於98年3月25日，以98年度速
    偵字第1358號為緩起訴處分，緩起訴期間為二年，受處分人
    應於緩起訴期間起算日起至緩起訴期間屆滿日之二個月前止
    ，向指定之公益團體、地方自治團體或社區提供100小時之
    義務勞務（受處分人已於98年8月30日前履行100小時義務勞
    務），並應於緩起訴確定後，依該署觀護人之指定按時報到
    ，接受相關規定說明，緩起訴期間內不得再犯罪，該緩起訴
    期間至100年4月8日始屆滿等情，業經本院調閱臺灣臺中地
    方法院檢察署98年度速偵字第1358號受處分人違背安全駕駛
    致交通危險案卷（含緩起訴處分執行案卷）查證無訛，即受
    處分人上揭緩起訴期間尚未屆滿，於該期間屆滿前，受處分
    人如有符合刑事訴訟法第253之3第1項各款所定撤銷緩起訴
    處分之事由，檢察官仍得予撤銷該緩起訴處分，續行偵查或
    起訴。本件原處分機關於上揭緩起訴期間屆滿前，即依道路
    交通管理處罰條例相關規定，對受處分人逕予裁罰，違背一
    事不二罰規定，應由本院將原處分撤銷（酒後駕車只有一個
    交通違規行為，有關處罰效果之罰鍰、吊扣駕駛執照及施以
    道路交通安全講習等與該交通違規行為是否存在無從分離，
    且原處分機關前於99年11月24日，以裁監稽違字第裁61-HD0
    000000號裁決書裁處吊扣駕駛執照十二個月，並應參加道路
    交通安全講習部分，並未經本院99年度交聲字第4435號裁定
    撤銷，其另於100年2月8日以裁監稽違字第裁61-HD0000000-
    0號裁決書，裁處吊扣機車駕駛執照十二個月，並施以道安
    講習，亦有未洽，此部分應併予撤銷），發回原處分機關另
    為適法之處理。
據上論斷，應依道路交通管理處罰條例第87條第2項，道路交通
事件處理辦法第19條前段之規定，裁定如主文。
中    華    民    國     100    年    3    月    8    日
                    交通法庭    法  官  鍾堯航
上正本證明與原本無異。
如不服本裁定應於送達後五日內向本院提出抗告狀。
                                書記官  吳淑願
中    華    民    國     100    年    3    月    8    日